臺灣新北地方法院民事裁定
                               110年度消債職聲免字第71號
聲  請  人  
即  債務人  申嘉豪  
代  理  人  李艾倫律師
相  對  人
即  債權人  渣打國際商業銀行股份有限公司

法定代理人  龐維哲  


相  對  人  
即  債權人  凱基商業銀行股份有限公司

法定代理人  魏寶生  
相  對  人  
即  債權人  合迪股份有限公司

法定代理人  陳鳳龍  
上列當事人間因消費者債務清理事件聲請免責，本院裁定如下：
　　　　    主  文
聲請人甲○○應予免責。　　
　　    理  由
一、按法院為終止或終結清算程序之裁定確定後，除別有規定外
    ，應以裁定免除債務人之債務；法院裁定開始清算程序後，
    債務人有薪資、執行業務所得或其他固定收入，扣除自己及
    依法應受其扶養者所必要生活費用之數額後仍有餘額，而普
    通債權人之分配總額低於債務人聲請清算前二年間，可處分
    所得扣除自己及依法應受其扶養者所必要生活費用之數額者
    ，法院應為不免責之裁定。但債務人證明經普通債權人全體
    同意者，不在此限；債務人有下列各款情形之一者，法院應
    為不免責之裁定。但債務人證明經普通債權人全體同意者，
    不在此限：(一)於七年內曾依破產法或本條例規定受免責。
    (二)故意隱匿、毀損應屬清算財團之財產，或為其他不利於
    債權人之處分，致債權人受有損害。(三)捏造債務或承認不
    真實之債務。(四)聲請清算前二年內，因消費奢侈商品或服
    務、賭博或其他投機行為，所負債務之總額逾聲請清算時無
    擔保及無優先權債務之半數，而生開始清算之原因。(五)於
    清算聲請前一年內，已有清算之原因，而隱瞞其事實，使他
    人與之為交易致生損害。(六)明知已有清算原因之事實，非
    基於本人之義務，而以特別利於債權人中之一人或數人為目
    的，提供擔保或消滅債務。(七)隱匿、毀棄、偽造或變造帳
    簿或其他會計文件之全部或一部，致其財產之狀況不真確。
    (八)故意於財產及收入狀況說明書為不實之記載，或有其他
    故意違反本條例所定義務之行為，致債權人受有損害，或重
    大延滯程序，消費者債務清理條例（下稱消債條例）第132
    條、第133條、第134條分別定有明文。
二、查聲請人即債務人甲○○前於民國109年4月15日向本院聲請清
    算，經本院於109年8月24日以109年度消債清字第79號裁定
    自109年8月24日下午4時起開始清算程序，並經本院司法事
    務官以110年度司執消債清字第113號清算事件為執行，而聲
    請人名下除銀行存款85元及94年出廠之自用小客車1輛(聲請
    人陳報二手價約新臺幣【下同】10,000元且已無法發動)，
    未查得有其他清算財團財產，堪認聲請人之清算財團，不敷
    清償財團費用及財團債務，且相對人均未反對終止本件清算
    程序，是本院司法事務官於110年1月19日裁定終止本件清算
    程序，並已確定等情，業據本院調取上開卷宗核閱屬實。是
    以，依前揭法律規定，本件所應審究者即為聲請人是否應予
    免責。
三、本院前於110年5月23日通知聲請人及相對人，就本院應否裁
    定免責表示意見，並通知其等於110年9月10日到庭陳述意見
    ，除相對人凱基商業銀行股份有限公司、合迪股份有限公司
    未表示意見外，其餘意見分述如下：
(一)聲請人陳稱：伊自109年8月24日開始清算程序後，持續從事
    板模工的工作，由師傅接案給薪水，工資為新臺幣1,800元/
    日，有出工始有收入，平均月薪約37,372元，現因武漢肺炎
    工作減少僅剩約3萬至3萬5000元左右。又伊除支付個人每月
    必要生活費用外，尚需扶養無工作之配偶曾吟詩及未成年子
    女申○諾、申○勛，配偶每月領有育兒津貼2,500元及租屋補
    助4,000元。而聲請人、受扶養者之每月必要生活費用，均
    依消債條例第64條之2第1項、第2項規定，即以新北市政府
    公告109年度每人每月最低生活費15,500元之1.2倍即18,600
    元，110年度每人每月最低生活費15,600元之1.2倍即18,720
    元計算，聲請人應負擔2位子女之扶養費各為前開金額一半
    。以聲請人每月收入扣除自己必要生活費用、配偶及子女之
    扶養費，每月已無餘額。聲請人並無消債條例第133、134條
    不免責事由等語。
(二)渣打國際商業銀行股份有限公司陳稱：請查明債務人於聲請
    清算後，是否有固定收入來源，可清償債務，而有消債條例
    第133 條之不免責事由；另請依職權調查債務人有無消債條
    例第134 條各款不免責事由。此外，債權人於清算程序中受
    償金額為0 元，於清算程序外之受償金額為0 元，未符清算
    保障原則，應不予免責，以維護金融秩序之公平性等語。
四、經查：
(一)聲請人無消債條例第133條不免責事由：
　1.聲請人主張其自109年8月24日裁定開始清算程序後，持續從
    事板模工的工作，平均月薪37,372元，現因武漢肺炎工作減
    少僅剩約3萬至3萬5000元左右等情，業據其提出出工紀錄表
    、109年度綜合所得稅各類所得資料清單為證（本院卷第51-
    61頁），堪信為真實。
  2.按聲請人必要生活費用，以最近一年衛生福利部或直轄市政
    府所公告當地區每人每月最低生活費一點二倍定之。受扶養
    者之必要生活費用，準用第一項規定計算基準數額，並依債
    務人依法應負擔扶養義務之比例認定之，消債條例第64條之
    2第1項、第2項分別定有明文。聲請人主張其需扶養配偶曾
    吟詩及2名未成年子女申○諾、申○勛(各為102年7月、106年1
    1月生)，而曾吟詩每月每月育兒津貼2500元及租屋補助4000
    元等情，業經本院109年度消債清字第79號裁定認定在案，
    且有曾吟詩108、109年度綜合所得稅各類所得資料清單可佐
    (本院卷第63-65頁)。至聲請人主張其個人必要生活費用及
    配偶之扶養費，依消債條例第64條之2第1項、第2項規定定
    之，即新北市政府公告109年每人每月最低生活費用15,500
    元之1.2倍即18,600元、110年每人每月最低生活費15,600元
    之1.2倍即18,720元；2名子女之扶養費則為前開金額之一半
    等語，則以聲請人裁定開始清算程序後之每月平均收入37,3
    72元，扣除聲請人每月個人必要生活費用及配偶、2名未成
    年子女扶養費後，已無餘額（計算式：37,372元－18,600元－
    ｛18,600元－2,500元－4,000元｝－｛18,600÷2位扶養義務人×2人
    ｝＝-11,928元；37,372元－18,720元－｛18,720元－2,500元－4,0
    00元｝－｛18,720÷2位扶養義務人×2人｝＝-12,288元），是認聲
    請人應無消債條例第133條規定之不免責事由。
(二)聲請人無消債條例第134條各款不免責事由：
　　按消債條例關於清算程序係以免責主義為原則，不免責為例
    外，倘相對人主張聲請人有消債條例第134 條各款所定不免
    責之情事，自應由相對人就聲請人有合於上開各款要件之事
    實，舉證以實其說。相對人渣打國際商業銀行股份有限公司
    雖具狀表明不同意免責，惟其並未具體說明或提出相當事證
    證明聲請人有何不免責事由，且本院復查無聲請人有消債條
    例第134條所列各款之不免責事由，自應認聲請人並無消債
    條例第134條各款不免責事由。
五、綜上所述，本件聲請人經本院為終結清算程序之裁定確定，
    且無消債條例第133條或第134條各款所定不應免責事由存在
    ，則聲請人聲請免責，自應准許，爰裁定如主文。
                  民事第四庭  法  官  許品逸
中　　華　　民　　國　　111 　年　　2 　　月　　22　　日
以上正本證明與原本無異。
如不服本裁定，應於裁定送達後10日內，以書狀向本院提出抗告
，並繳納抗告費新臺幣1,000元。
中　　華　　民　　國　　111 　年　　2 　　月　　22　　日
                              書記官  許丞儀